【裁判字號】    95,交聲,452
【裁判日期】    950731
【裁判案由】    聲明異議
【裁判全文】
臺灣臺中地方法院交通事件裁定         95年度交聲字第452號
原處分機關  交通部公路總局臺中區監理所
異  議  人
即受處分人  甲○○
上列受處分人因違反道路交通管理處罰條例案件，對於交通部公
路總局臺中區監理所民國九十五年五月二十九日所為之處分（中
監違字第裁六０－Ｑ00000000號裁決書），聲明異議，
本院裁定如下：
    主  文
異議駁回。
    理  由
一、聲明異議意旨略以：交通部公路總局臺中區監理所民國（下
    同）九十五年五月二十九日所為之中監違字第裁六０－Ｑ0
    0000000號裁決書內所載違規事項為「黃線停車」，
    惟依據採證照片顯示，白線在外為新線、黃線在內為舊線，
    兩線併存，有此種道路交通標誌線嗎？那交通規則如何遵循
    ？何況夜間視線不明，若仍需處罰，請明列處罰條文之內容
    ，爰聲明異議云云。
二、原處分機關則以：異議人即受處分人甲○○（下稱受處分人
    ）於九十五年四月十二日十九時二分許，將車牌號碼二Ｊ－
    七五七０號自小客車，停放在宜蘭縣羅東鎮○○路○段一五
    七號前處，經宜蘭縣警察局以「在禁止停車處所停車（黃線
    ）駕駛人不在車內」為由，製作宜警交字第Ｑ000000
    00號舉發通知單，逕行舉發受處分人違反道路交通管理處
    罰條例第五十六條第一項第四款之規定。嗣受處分人於應到
    案日期九十五年五月十二日前即同年五月十日提出申訴，經
    向原舉發機關查證違規屬實，該所遂於九十五年五月二十九
    日以中監違字第裁六０－Ｑ00000000號裁決書，裁
    處罰鍰新臺幣（下同）九百元整，逾期則依裁決書處罰主文
    裁處，於法並無不合等語。
三、按汽車駕駛人駕駛汽車停車時，在設有禁止停車標誌、標線
    之處所不得停車，道路交通安全規則第一百十二條第一項第
    四款定有明文。所謂禁止停車標線，係用以指示禁止停車路
    段，以劃設於道路緣石正面及頂面為原則，無緣石之道路得
    標繪於路面上，距路面邊緣以三０公分為度；本標線為黃實
    線，線寬除設於緣石正面者以緣石高度為準外，其餘皆為一
    ０公分，道路交通標誌標線號誌設置規則第一百六十八條第
    一項、第二項均有規定。如汽車駕駛人停車時，有在設有禁
    止停車標誌、標線之處所停車之情形者，處六百元以上一千
    二百元以下罰鍰，道路交通管理處罰條例第五十六條第一項
    第四款及違反道路交通管理事件統一裁罰標準表亦分別定有
    明文。
四、經查：
  (一)本件受處分人駕駛車號二Ｊ－七五七０號自小客車於九十五
    年四月十二日十九時二分許，停放在宜蘭縣羅東鎮○○路○
    段一五七號前處，因「在禁止停車處所停車（黃線）駕駛人
    不在車內」之違規事實，為宜蘭縣警察局員警以採證照片依
    法逕行舉發等情，有前開舉發通知單影本、採證照片、裁決
    書及原舉發機關九十五年五月二十二日警交字第0950023315
    號申訴回函等影本附卷可稽，復為受處分人所不爭執，此部
    分事實堪以認定。
  (二)惟受處分人就其是否係「黃線停車」一節，以前情置辯，稱
    白線在外為新線、黃線在內為舊線，二線併存如何遵循云云
    。而經本院審酌卷內所附資料得知，前揭舉發路段路邊除劃
    設有禁止停車之黃色標線外，該處亦同時存有清晰可辨之白
    色標線，此有卷附採證照片在卷可憑，是於此種情況之下，
    用路人應如何遵循交通規則，似非無疑義。
  (三)經本院函詢宜蘭縣政府「何以舉發路段前所設置之停車標線
    係內刷黃線（線色已模糊），外刷白線？該路段用路人應依
    照黃線『禁止停車』，抑或依照白線『不禁止停車』？」一
    事，該府函覆稱：「道路交通標誌標線號誌設置規則第一百
    六十八條第一項規定：『禁止停車線，用以指示禁止停車路
    段，以劃設於道路緣石正面及頂面為原則，無緣石之道路得
    標繪於路面上，…。』，同條第二項規定：『本標線為黃實
    線，線寬除設於緣石正面者以緣石高度為準外，其餘皆為一
    ０公分。』，另按道路交通標誌標線號誌設置規則第一百八
    十三條規定：『路面邊線，用以指示路肩或路面外側邊緣之
    界線。其線型為白實線，線寬為一五至二０公分，整段設置
    。…。』，查本縣羅東鎮○○路○段一五七號前所繪設之標
    線，內側黃線（黃實線：１０公分）為禁止停車線，按上揭規
    則規定係用以指示禁止停車路段，外側白線（白實線：公
    分）為路面邊線，係用以指示路肩或路面外側邊緣之界線。
    該路段之用路人應依照「禁止停車線」規定，不得停車」等
    語，有宜蘭縣政府以九十五年七月二十四日府授警交字第
    0950029500號函、採證照片及現場照片等在卷可按。顯見本
    件舉發路段路面同時併存黃、白二標線，乃係分別依據道路
    交通標誌標線號誌設置規則第一百六十八條及第一百八十三
    條之規定所設置，惟查黃、白二標線雖係依據不同之設置規
    則所劃設，但上開二設置規則之立法意旨確為相同，均係為
    道路交通管理、維護道路順暢、供公眾或車輛通行，以免妨
    礙人、車之通行而設，故舉發路段路面同時劃設黃、白二標
    線應無任何牴觸與違法之虞。又道路交通主管機關於前開地
    點同時劃設禁止停車線及路面邊線，係本於其行政裁量之職
    權範圍內，考量當地交通狀況、維持交通秩序、保障道路使
    用人往來便利與安全之目的所為之行政措施，任何用路人均
    應依法遵循，自不得由民眾主觀認定該項措施是否合理，否
    則道路交通秩序將無以維繫。是受處分人以上開情詞置辯，
    尚無足採。
  (四)再者，所謂行政處分，係指行政機關就公法上具體事件所為
    之決定或其他公權力措施而對外直接發生法律效果之單方行
    政行為；而該決定或措施之相對人雖非特定，而依一般性特
    徵可得確定其範圍者，為一般處分，適用有關行政處分之規
    定，行政程序法第九十二條第一項、第二項定有明文，本件
    劃設於舉發路段之黃、白二標線，其所規範之相對人雖無從
    特定，但行駛於該處之車輛均應有遵循之義務而可得確定，
    依據前揭說明，其性質應屬一般處分，故自劃設於路面時起
    ，即產生行政處分之法律效果，民眾即有遵循之義務。況且
    ，受處分人係已考取駕駛執照之駕駛人，對於依據道路交通
    標誌標線號誌設置規則所劃設標線之規制意涵，當不得諉為
    不知，實難以主張不知如何遵循交通規則而免責。
  (五)另觀諸原舉發機關所檢附之採證照片及現場照片，該舉發路
    段地面之黃色標線雖為舊線而較白色標線略為模糊，惟並未
    達模糊至無法辨識之程度，一般駕駛人仍可輕易辨識，是受
    處分人辯稱夜間視線模糊等語，實屬事後卸責之詞，委無可
    採。本件違規事實已臻明確，受處分人之違規行為堪以認定
    。
五、綜上所述，本件受處分人既有上開違規情事，則原處分關依
    前揭道路交通管理處罰條例第五十六條第一項第四款及違反
    道路交通管理事件統一處罰標準表規定，裁處罰鍰九百元，
    逾期則依裁決書處罰主文規定處罰，並無不當。本件聲明異
    議為無理由，應予駁回。
據上論斷，應依道路交通管理處罰條例第八十七條第二項、道路
交通案件處理辦法第十九條，裁定如主文。
中    華    民    國    95    年    7    月     31    日
                        臺灣臺中地方法院交通法庭
                          法  官  林  學  晴
以上正本證明與原本無異
如不服本裁定應於送達後五日內向本院提出抗告狀
                          書記官  賴  淵  瀛
中    華    民    國    95    年    7    月     31    日


司法院資訊處製作；財團法人民間司法改革基金會備份。
